---
title: "\\textbf{\\textcolor{mycolor}{Budowanie portfela inwestycyjnego}}"
author: "Autor"
output:
  pdf_document:
    toc: true
    toc_depth: 2
    latex_engine: xelatex
header-includes:
   - \usepackage{xcolor}
   - \usepackage{titlesec}
   - \definecolor{mycolor}{HTML}{1E90FF}
   - \titleformat{\section}[block]{\normalfont\Large\bfseries\color{mycolor}}{}{0em}{}

---


```{r setup, include=FALSE}
knitr::opts_chunk$set(echo = TRUE)
if (!require("kableExtra")) install.packages("kableExtra")
if (!require("readxl")) install.packages("readxl")

library(e1071) #do skosnosci i kurtozy
library(knitr)
library(quantmod)
library(readxl)
library(kableExtra)
```

```{r}
# zalaczenie danych z pliku inwestycje_all.xlsx

plik <- "inwestycje_all.xlsx"

ccc_all <- read_excel(plik, sheet = 1)
ccc_close <- read_excel(plik, sheet = 2)

vnq_all <- read_excel(plik, sheet = 4)
vnq_close <- read_excel(plik, sheet = 5)

mcpa_all <- read_excel(plik, sheet = 7)
mcpa_close <- read_excel(plik, sheet = 8)

soczek_all <- read_excel(plik, sheet = 10)
soczek_close <- read_excel(plik, sheet = 11)
```


```{r}
# rameczka danych ze stópkami logarytmicznymiiiiuiuiiu

returns_data <- na.omit(cbind(
  CCC = ccc_close$`St. Log`,
  VNQ = vnq_close$St.log,
  OrangeJuice = soczek_close$St.log,
  LVMH = mcpa_close$St.log
))
```



# 3. wartosc wspolczynnikow korelacji

```{r}
# Macierz korelacji
cor_matrix <- cor(returns_data)


# Dane macierzy korelacji
cor_matrix <- data.frame(
  CCC = c(1.00000000, 0.02625213, -0.08289124, 0.01699572),
  VNQ = c(0.02625213, 1.00000000, -0.09297469, 0.02495983),
  OrangeJuice = c(-0.08289124, -0.09297469, 1.00000000, 0.03478741),
  LVMH = c(0.01699572, 0.02495983, 0.03478741, 1.00000000)
)
rownames(cor_matrix) <- c("CCC", "VNQ", "OrangeJuice", "LVMH")


colnames(cor_matrix) <- c(
  cell_spec("CCC", bold = TRUE, color = "forestgreen"),
  cell_spec("VNQ", bold = TRUE, color = "navy"),
  cell_spec("OrangeJuice", bold = TRUE, color = "orange"),
  cell_spec("LVMH", bold = TRUE, color = "red")
)
rownames(cor_matrix) <- c(
  cell_spec("CCC", bold = TRUE, color = "forestgreen"),
  cell_spec("VNQ", bold = TRUE, color = "navy"),
  cell_spec("OrangeJuice", bold = TRUE, color = "orange"),
  cell_spec("LVMH", bold = TRUE, color = "red")
)

kbl(
  cor_matrix,
  escape = FALSE, 
  caption = "Macierz korelacji stóp zwrotu dla wybranych inwestycji",
  align = "c"
) %>%
  kable_styling(full_width = FALSE, position = "center")

# to kolorowanie chat mi wypluł --- sama tak nie umiem zrobić :DDDDD

```



# budowanie portfeli

```{r}
stopy_sok <- returns_data[,3]
stopyCCC <- returns_data[,1]
stopyVNQ <- returns_data[,2]
stopyLVMH <- returns_data[,4]



#importing weights from file
weights4inv <- read.table("weights4inv.txt",dec=",", header=TRUE, quote="\"",stringsAsFactors=FALSE)
w1 <- weights4inv$W1
w1 <- as.numeric(w1)
w2 <- weights4inv$W2
w2 <- as.numeric(w2)
w3 <- weights4inv$W3
w3 <- as.numeric(w3)
w4 <- weights4inv$W4
w4 <- as.numeric(w4)

#calculating SD
s1 <- sd(stopyCCC)
s2 <- sd(stopyVNQ)
s3 <- sd(stopy_sok)
s4 <- sd(stopyLVMH)
#Calculating corellation
corr12 <- cor(stopyCCC,stopyVNQ)
corr13 <- cor(stopyCCC,stopy_sok)
corr14 <- cor(stopyCCC, stopyLVMH)
corr23 <- cor(stopyVNQ, stopy_sok)
corr24 <- cor(stopyVNQ, stopyLVMH)
corr34 <- cor(stopy_sok, stopyLVMH)



#calculating ip
iportfolio <- mean(stopyCCC)*w1+mean(stopyVNQ)*w2+mean(stopy_sok)*w3+mean(stopyLVMH)*w4
#portfolio risk
sdp <- (w1^2*s1^2 + w2^2*s2^2 + w3^2*s3^2 + w4^2*s4^2 + 2*w1*w2*s1*s2*corr12 + 2*w1*w3*s1*s3*corr13 + 2*w1*w4*s1*s4*corr14 + 
          2*w2*w3*s2*s3*corr23 + 2*w2*w4*s2*s4*corr24 + 2*w3*w4*s3*s4*corr34)^0.5
#calculating effectivness
rf <- 0.1*mean(stopyCCC)
sharp <- (iportfolio-rf)/sdp
#preparing df with results
data <- cbind(w1, w2, w3, w4, iportfolio, sdp, sharp)
data <- as.data.frame(data)
#finding interesting portfolios
min.risk <- subset(data, data$sdp==min(data$sdp))
max.effectivness <- subset(data, data$sharp==max(data$sharp))
max.ip <- subset(data, data$iportfolio==max(data$iportfolio))
max.w1 <- subset(data, data$w1==1)
max.w2 <- subset(data, data$w2==1)
max.w3 <- subset(data, data$w3==1)
max.w4 <- subset(data, data$w4==1)
des <- c("Minimal risk portfolio", "Maximum efficiency portfolio", "Maximum rate of return portfolio", "Max weight one portfolio", "Max weight two portfolio", "Max weight three portfolio", "Max weight four portfolio")
#Creating table with results 3 portfolios and showing results in console
results <- cbind(rbind(min.risk, max.effectivness, max.ip, max.w1, max.w2, max.w3, max.w4), des)
results
write.csv(x=results, file = "results.csv", row.names=FALSE)
#creating and saving OS
plot(sdp, iportfolio, type= "p", col = "peachpuff")

title(main="Opportunity set for four risky assets without SS")
points(min.risk$sdp, min.risk$iportfolio, pch=19, col="forestgreen")
points(max.effectivness$sdp, max.effectivness$iportfolio, pch=19, col="red")
points(max.ip$sdp, max.ip$iportfolio, pch=19, col="goldenrod1")
points(max.w1$sdp, max.w1$iportfolio, pch=19, col="black")
points(max.w2$sdp, max.w2$iportfolio, pch=19, col="black")
points(max.w3$sdp, max.w3$iportfolio, pch=19, col="black")
points(max.w4$sdp, max.w4$iportfolio, pch=19, col="black")
legend(legend = c("Opportunity set without SS", "Minimum risk portfolio", "Maximum efficiency portfolio", "Maximum RoR portfolio", 
                  "One-element portfolio"), 
       pch = c(19, 19, 19, 19, 19), 
       col = c("peachpuff", "forestgreen", "red", "goldenrod1", "black"), 
       "right")
dev.copy(png, filename="plot.png")
dev.off ()
```


```{r}
minimalnyportfel <- results[results$des == "Minimal risk portfolio",]
makefportfel <- results[results$des == "Maximum efficiency portfolio",]
```


```{r}
# wykresy pie
min_wektor <- c(minimalnyportfel$w1,minimalnyportfel$w2,minimalnyportfel$w3,minimalnyportfel$w4)
max_wektor <- c(makefportfel$w1,makefportfel$w2,makefportfel$w3,makefportfel$w4)

pie(min_wektor, labels = c("CCC: 6%", "VNQ: 61%", "OJ=F: 16%", "LVMH: 17%"), col = c("navy", "peachpuff", "orange", "purple4"))
pie(max_wektor, labels = c("CCC: 55%", "OJ=F: 45%"), col = c("navy", "peachpuff", "orange", "purple4"))
```



```{r}
# portfel z dywersyfikacją prostą --- wszystkie wagi podzielone równo

w_equal <- c(0.25, 0.25, 0.25, 0.25) 
ip_equal <- sum(w_equal * c(mean(stopyCCC), mean(stopyVNQ), mean(stopy_sok), mean(stopyLVMH)))
sdp_equal <- sqrt(
  sum((w_equal^2) * c(s1^2, s2^2, s3^2, s4^2)) +
  2 * (w_equal[1] * w_equal[2] * s1 * s2 * corr12 +
       w_equal[1] * w_equal[3] * s1 * s3 * corr13 +
       w_equal[1] * w_equal[4] * s1 * s4 * corr14 +
       w_equal[2] * w_equal[3] * s2 * s3 * corr23 +
       w_equal[2] * w_equal[4] * s2 * s4 * corr24 +
       w_equal[3] * w_equal[4] * s3 * s4 * corr34)
)
sharp_equal <- (ip_equal - rf) / sdp_equal

```





```{r}

asset_names <- c("CCC", "VNQ", "OrangeJuice", "LVMH")
portfolio_risk <- c(s1, s2, s3, s4)            # Ryzyko (SD)
portfolio_return <- c(mean(stopyCCC), mean(stopyVNQ), mean(stopy_sok), mean(stopyLVMH))
portfolio_efficiency <- portfolio_return / portfolio_risk 


portfolio_risk <- portfolio_risk * 100
portfolio_return <- portfolio_return * 100
portfolio_efficiency <- portfolio_efficiency * 100


portfolio_data <- rbind(portfolio_risk, portfolio_return, portfolio_efficiency)


bar_colors <- c("orange", "navy", "peachpuff")

bp <- barplot(
  portfolio_data, beside = TRUE, col = bar_colors, ylim = c(min(portfolio_efficiency) - 5, max(portfolio_risk) + 5),
  names.arg = asset_names, las = 1,
  ylab = "Procent (%)", main = "Portfele jednoelementowe"
)

text(
  x = as.vector(bp), 
  y = as.vector(portfolio_data),
  labels = paste0(round(as.vector(portfolio_data), 2), "%"),
  pos = ifelse(as.vector(portfolio_data) >= 0, 3, 1), 
  cex = 0.8, col = "black"
)

legend("bottomright", legend = c("Ryzyko portfela", "Stopa zwrotu portfela", "Efektywność portfela"),
       fill = bar_colors, bty = "n")



```

## Krótka sprzedaż

Krótka sprzedaż to technika inwestycyjna, która umożliwia zarabianie na spadkach wartości aktywów. Strategia ta polega na pożyczeniu papierów wartościowych, które inwestor sprzedaje na rynku z zamiarem ich późniejszego odkupienia po niższej cenie. Zarobek pochodzi z różnicy między ceną sprzedaży a ceną odkupu, pomniejszonej o koszty pożyczki i prowizje. Krótka sprzedaż jest często stosowana przez inwestorów, którzy przewidują spadek cen określonych aktywów i chcą skorzystać z tej tendencji.

#### Znaczenie krótkiej sprzedaży dla inwestorów:

1.  **Zarządzanie ryzykiem:**

    -   Strategia ta jest wykorzystywana jako zabezpieczenie przed stratami w portfelach inwestycyjnych, szczególnie w okresach dużej zmienności rynkowej.

2.  **Osiąganie zysków w trudnych warunkach rynkowych:**

    -   Krótka sprzedaż pozwala inwestorom na generowanie zysków w okresach spadków rynkowych, co jest szczególnie istotne w czasie bessy.

3.  **Zwiększenie efektywności rynku:**

    -   Sprzedaż krótka przyczynia się do eliminacji przeszacowań na rynku, poprawiając precyzję wyceny aktywów.

4.  **Elastyczność strategii:**

    -   Dzięki możliwości zarabiania na spadkach, inwestorzy zyskują szerszy wachlarz narzędzi do budowy zróżnicowanych portfeli inwestycyjnych.

#### Ryzyka związane z krótką sprzedażą:

-   **Nieograniczone ryzyko strat:**

    -   W przeciwieństwie do tradycyjnych strategii inwestycyjnych, straty w krótkiej sprzedaży mogą być nieograniczone, ponieważ ceny aktywów mogą rosnąć w nieskończoność.

-   **Koszty transakcji:**

    -   Pożyczanie aktywów wiąże się z dodatkowymi kosztami, które mogą znacząco wpłynąć na końcowy wynik finansowy.

-   **Ryzyko gwałtownego wzrostu cen (short squeeze):**

    -   W sytuacji nagłego wzrostu cen, inwestorzy sprzedający krótko mogą być zmuszeni do szybkiego zamknięcia swoich pozycji, co prowadzi do dużych strat.

Krótka sprzedaż, choć wymagająca doświadczenia i dobrej znajomości rynku, jest cennym narzędziem w rękach inwestorów, którzy chcą zwiększyć elastyczność swoich strategii i wykorzystać zmienność rynkową. Przy odpowiednim zarządzaniu ryzykiem może stać się istotnym elementem nowoczesnego portfela inwestycyjnego.

## Generowanie wag dla zmiennych przy założeniu short selling

```{r}
step <- 0.01
range_values <- seq(-1, 1, by = step)

valid_combinations <- list()

counter <- 1
for (W1 in range_values) {
  for (W2 in range_values) {
    for (W3 in range_values) {
      W4 <- 1 - (W1 + W2 + W3)
      # Check if W4 is within the valid range
      if (W4 >= -1 && W4 <= 1) {
        valid_combinations[[counter]] <- c(W1, W2, W3, W4)
        counter <- counter + 1
      }
    }
  }
}

weights_4inv_ss <- do.call(rbind, valid_combinations)
colnames(weights_4inv_ss) <- c("W1", "W2", "W3", "W4")

weights_4inv_ss <- round(weights_4inv_ss, 2)

output_file_path <- "weights_4inv_ss.txt"
write.table(weights_4inv_ss, file = output_file_path, row.names = FALSE, col.names = TRUE, sep = "\t", quote = FALSE)

cat("File saved as:", output_file_path, "\n")
```



```{r}
# Krótka sprzedaż

#=niepotrzebne/zrobione przez Izę

#importing data
#ror <- read.csv("ror.csv", sep=";", dec=",")
#We choose three assets for further analysis 
#portfolio4 <- ror[c(1, 2, 3, 4)]
#Variables for all calculations

#wig <- portfolio4$WIG
#gold <- portfolio4$Gold
#silver <- portfolio4$Silver
#platinium <- portfolio4$Platinium

#stopy_sok <- returns_data[,3]
#stopyCCC <- returns_data[,1]
#stopyVNQ <- returns_data[,2]
#stopyLVMH <- returns_data[,4]

#importing weights from file – wzięte te z SS
weights_4inv_ss <- read.table("weights_4inv_ss.txt",dec=",", header=TRUE, quote="\"",stringsAsFactors=FALSE)
w1ss <- weights_4inv_ss$W1
w1ss <- as.numeric(w1ss)
w2ss <- weights_4inv_ss$W2
w2ss <- as.numeric(w2ss)
w3ss <- weights_4inv_ss$W3
w3ss <- as.numeric(w3ss)
w4ss <- weights_4inv_ss$W4
w4ss <- as.numeric(w4ss)

#calculating SD
#s1 <- sd(stopyCCC)
#s2 <- sd(stopyVNQ)
#s3 <- sd(stopy_sok)
#s4 <- sd(stopyLVMH)

#Calculating corellation
#corr12 <- cor(stopyCCC,stopyVNQ)
#corr13 <- cor(stopyCCC,stopy_sok)
#corr14 <- cor(stopyCCC, stopyLVMH)
#corr23 <- cor(stopyVNQ, stopy_sok)
#corr24 <- cor(stopyVNQ, stopyLVMH)
#corr34 <- cor(stopy_sok, stopyLVMH)

#calculating ip
iportfolioss <- mean(stopyCCC)*w1ss+mean(stopyVNQ)*w2ss+mean(stopy_sok)*w3ss+mean(stopyLVMH)*w4ss

#portfolio risk
sdpss <- (w1ss^2*s1^2 + w2ss^2*s2^2 + w3ss^2*s3^2 + w4ss^2*s4^2 + 2*w1ss*w2ss*s1*s2*corr12 + 2*w1ss*w3ss*s1*s3*corr13 + 2*w1ss*w4ss*s1*s4*corr14 + 
          2*w2ss*w3ss*s2*s3*corr23 + 2*w2ss*w4ss*s2*s4*corr24 + 2*w3ss*w4ss*s3*s4*corr34)^0.5
#calculating effectivness

#rf <- 0.1*mean(stopyCCC)

sharpss <- (iportfolioss-rf)/sdpss

#preparing df with results
datass <- cbind(w1ss, w2ss, w3ss, w4ss, iportfolioss, sdpss, sharpss)
datass <- as.data.frame(datass)

#finding interesting portfolios
min.riskss         <- datass[which.min(datass$sdpss), ]
max.effectivnessss <- datass[which.max(datass$sharpss), ]
max.ipss           <- datass[which.max(datass$iportfolioss), ]
max.w1ss           <- datass[which.max(datass$w1ss), ]
max.w2ss           <- datass[which.max(datass$w2ss), ]
max.w3ss           <- datass[which.max(datass$w3ss), ]
max.w4ss           <- datass[which.max(datass$w4ss), ]

des <- c(
  "Minimal risk portfolio", 
  "Maximum efficiency portfolio", 
  "Maximum rate of return portfolio", 
  "Max weight one portfolio", 
  "Max weight two portfolio", 
  "Max weight three portfolio", 
  "Max weight four portfolio"
)

#Creating table with results 3 portfolios and showing results in console
resultss <- cbind(
  rbind(min.riskss, max.effectivnessss, max.ipss, max.w1ss, max.w2ss, max.w3ss, max.w4ss),
  des
)
resultss
write.csv(x=resultss, file = "resultss.csv", row.names=FALSE)
# Tworzenie wykresu i poprawki
plot(sdpss, iportfolioss, type = "p", col = "red", pch = 16, 
     xlab = "Ryzyko portfela", 
     ylab = "Stopa zwrotu portfela", 
     main = "Zbiór możliwości inwestycyjnych z uwzględnieniem krótkiej sprzedaży", 
     cex.main = 1.5, cex.lab = 1.2, cex.axis = 1)

# Filtrowanie danych bez SS
datawithoutSS <- subset(datass, datass$w1ss >= 0 & datass$w2ss >= 0 & datass$w3ss >= 0 & datass$w4ss >= 0)

# Dodawanie punktów do wykresu
points(datawithoutSS$sdpss, datawithoutSS$iportfolioss, col = "purple", pch = 16)

# Dodawanie siatki
grid(col = "gray", lty = "dotted")

# Dodawanie punktów specyficznych portfeli
points(min.riskss$sdpss, min.riskss$iportfolioss, pch = 19, col = "green")
points(max.effectivnessss$sdpss, max.effectivnessss$iportfolioss, pch = 19, col = "blue")
points(max.ipss$sdpss, max.ipss$iportfolioss, pch = 19, col = "yellow")

# Punkty dla portfeli jednoelementowych
points(max.w1ss$sdpss, max.w1ss$iportfolioss, pch = 19, col = "black")
points(max.w2ss$sdpss, max.w2ss$iportfolioss, pch = 19, col = "black")
points(max.w3ss$sdpss, max.w3ss$iportfolioss, pch = 19, col = "black")
points(max.w4ss$sdpss, max.w4ss$iportfolioss, pch = 19, col = "black")

# Dodawanie legendy
legend("topright", 
       legend = c("Opportunity set with SS", "Opportunity set without SS", "Minimum risk portfolio", 
                  "Maximum efficiency portfolio", "Maximum RoR portfolio", "One-element portfolio"), 
       pch = 19, 
       col = c("red", "purple", "green", "blue", "yellow", "black"), 
       bty = "n", # Usunięcie obramowania legendy
       cex = 0.9)

# Zapis wykresu do pliku
dev.copy(png, filename = "plotss.png", width = 1000, height = 800, res = 300)
dev.off()


```

