---
title: "\\textbf{\\textcolor{mycolor}{Budowanie portfela inwestycyjnego}}"
author: "Autor"
output:
  pdf_document:
    toc: true
    toc_depth: 2
    latex_engine: xelatex
header-includes:
   - \usepackage{xcolor}
   - \usepackage{titlesec}
   - \definecolor{mycolor}{HTML}{1E90FF}
   - \titleformat{\section}[block]{\normalfont\Large\bfseries\color{mycolor}}{}{0em}{}

---


```{r setup, include=FALSE}
knitr::opts_chunk$set(echo = TRUE)

library(quantmod)
```

# **1. Wstęp**
Celem niniejszego projektu jest skonstruowanie i analiza portfela inwestycyjnego, obejmującego jedną spółkę notowaną na polskim rynku (wchodzącą w skład indeksu WIG30) oraz trzy inwestycje alternatywne, reprezentujące różne kategorie. Wybrane aktywa pozwolą zbudować zróżnicowany portfel, uwzględniający zarówno tradycyjne akcje, jak i mniej standardowe instrumenty finansowe, charakteryzujące się odmiennymi profilami ryzyka i potencjalnymi stopami zwrotu.

W ramach projektu przeprowadzone zostaną następujące analizy:
\begin{itemize}
\item Obliczenie podstawowych statystyk opisowych dla wybranych inwestycji.
\item Wyznaczenie stóp zwrotu, ryzyka oraz efektywności portfela w dwóch scenariuszach:
  \begin{itemize}
   \item minimalnego ryzyka,
   \item maksymalnej efektywności.
  \end{itemize}
   
\item Obliczenie współczynników korelacji pomiędzy analizowanymi inwestycjami.
\item Ocena efektywności portfela za pomocą różnych wskaźników finansowych.
\item Przedstawienie zbioru możliwości inwestycyjnych, w tym portfela o minimalnym ryzyku, maksymalnej efektywności oraz portfeli jednoelementowych.

\end{itemize}


# **2. Wybrane inwestycje**
Portfel inwestycyjny będzie składał się z następujących aktywów:

1. **Spółka z WIG30:**  
   - **CCC S.A.** – lider rynku obuwniczego w Polsce, znany z dynamicznego rozwoju w regionie Europy Środkowo-Wschodniej. Wybrano ją jako reprezentanta rynku akcji notowanego w indeksie WIG30.

2. **Inwestycje alternatywne:**
   - **Bitcoin (BTC-USD)**: Kryptowaluta, która zyskała na popularności jako alternatywna inwestycja, uważana przez wielu za "cyfrowe złoto". Jest to inwestycja charakteryzująca się wysoką zmiennością, ale także dużym potencjałem wzrostu.
   - **Nieruchomości historyczne:** Reprezentowane przez Vanguard Real Estate ETF (`VNQ`), który odzwierciedla inwestycje w nieruchomości, w tym historyczne, na rynku amerykańskim.
   - **LVMH Moet Hennessy Louis Vuitton SE (`MC.PA`):** Światowy lider rynku dóbr luksusowych, reprezentujący kategorię inwestycji związanych z markami premium.
   

```{r, echo=FALSE, eval=TRUE, results='asis'}
# Pobranie danych dla CCC S.A. z Yahoo Finance
getSymbols("CCC.WA", src = "yahoo", from = "2020-01-01", to = Sys.Date())
# Zmiana nazw kolumn w obiekcie xts
colnames(CCC.WA) <- c("Open", "High", "Low", "Close", "Volume", "Adjusted")


# Pobranie danych dla bitcoin
getSymbols("BTC-USD", src = "yahoo", from = "2020-01-01", to = Sys.Date())

# Pobranie danych dla ETF na nieruchomości
getSymbols("VNQ", src = "yahoo", from = "2020-01-01", to = Sys.Date())
colnames(VNQ) <- c("Open", "High", "Low", "Close", "Volume", "Adjusted")

# Pobranie danych dla LVMH
getSymbols("MC.PA", src = "yahoo", from = "2020-01-01", to = Sys.Date())
colnames(MC.PA) <- c("Open", "High", "Low", "Close", "Volume", "Adjusted")
```


